【裁判字號】    92,上訴,1048
【裁判日期】    920429
【裁判案由】    毒品危害防制條例
【裁判全文】
臺灣高等法院刑事判決                          九十二年度上訴字第一０四八號
    上  訴  人
    即  被  告  甲○○
右列上訴人，因毒品危害防制條例案件，不服臺灣臺北地方法院九十二年度訴字第五
二號，中華民國九十二年二月二十五日第一審判決（起訴案號：臺灣臺北地方法院檢
察署九十一年度毒偵字第八五二、一八七０、二二四０號），提起上訴，本院判決如
左：
    主  文
上訴駁回。
    事  實
一、甲○○前曾犯違反麻醉藥品管理條例等案件，並因竊盜案件，於民國八十八年八
    月六日，經臺灣板橋地方法院以八十八年度易緝字第一七五號判處有期徒刑四月
    ，八十八年九月六日確定；又因傷害案件，於八十八年八月十六日，經原審以八
    十八年度易字第六四二號判處有期徒刑六月，如易科罰金以三百元折算一日，八
    十八年九月九日確定；嗣於八十八年十月二十九日，經原審以八十八年度聲字第
    一五六九號裁定應執行有期徒刑八月，並自八十八年十一月三日起算刑期，八十
    九年六月三十日縮刑期滿。另因搶奪等案件，於八十八年十二月三日，經臺灣板
    橋地方法院以八十八年度訴字第一七八四號判處應執行有期徒刑一年六月，八十
    八年十二月三十一日確定，並接續前案執行，於九十年五月三十日因縮短刑期假
    釋出監，九十年十一月五日期滿未經撤銷假釋，以已執行完畢論。又因施用第二
    級毒品安非他命，經原審以八十七年度毒聲字第三四號裁定送觀察、勒戒後，認
    無繼續施用毒品之傾向，由臺灣臺北地方法院檢察署檢察官於八十七年六月十五
    日，以八十七年度偵字第一０七四八號處分不起訴。詎其仍不知悔改，明知安非
    他命為毒品危害防制條例所規定之第二級毒品，不得施用，復基於概括之犯意，
    自九十年十二月五日間起，至九十一年五月七日止（起訴書記載為九十一年五月
    八日經警查獲前九十六小時內某時），先後在臺北縣新店市○○路六八０巷十九
    弄十一號二樓及同縣市○○路友人住處等地，以玻璃管吸食器為工具，連續施用
    第二級毒品安非他命多次。另明知海洛因為毒品危害防制條例所規定之第一級毒
    品，不得施用，仍於九十一年五月八日下午五時前二十六小時內某時，在不詳地
    點，以不詳方式，施用第一級毒品海洛因（起訴書記載為鴉片類藥物）一次。嗣
    先後於九十年十二月六日凌晨二時五十分許，在臺北市○○區○道三號公路上北
    上二十五公里處；九十一年一月四日下午三時許，在其臺北縣新店市○○路六九
    五巷五號住處；九十一年五月八日下午五時許，在同址住處，分別經警查獲。又
    甲○○嗣經原審於九十一年五月三十一日，以九十一年度毒聲字第一０八八號裁
    定送勒戒處所觀察、勒戒後，認有繼續施用毒品之傾向，於九十一年十月二日，
    經原審以九十一年度毒聲字第一九九七號裁定令入戒治處所施以強制戒治一年。
二、案經內政部警政署國道公路警察局第六警察隊、臺北市政府警察局大安分局及臺
    北縣政府警察局新店分局，報請臺灣臺北地方法院檢察署檢察官偵查起訴。
    理  由
一、訊據上訴人即被告甲○○固供承於右揭時、地，連續施用第二級毒品安非他命多
    次，惟矢口否認施用第一級毒品海洛因犯行，辯稱可能係於九十一年五月七日凌
    晨三時許，施用第二級毒品安非他命時，吸食器內留有友人之前所施用之第一級
    毒品海洛因殘渣所致云云。
二、經查，被告前因施用第二級毒品安非他命，經原審以八十七年度毒聲字第三四號
    裁定送觀察、勒戒後，認無繼續施用毒品之傾向，由臺灣臺北地方法院檢察署檢
    察官於八十七年六月十五日，以八十七年度偵字第一０七四八號處分不起訴，有
    該不起訴處分書及臺灣高等法院檢察署全國施用毒品案件紀錄表等件附卷可稽。
    次查，被告於前開不起訴處分後，五年內，再於右揭時、地施用第二級毒品安非
    他命部分，業據其供承在卷，其尿液經檢驗呈安非他命陽性反應，亦有臺灣檢驗
    科技股份有限公司（以下簡稱臺灣科技公司）九十一年一月十六日、九十一年五
    月二十九日濫用藥物尿液檢驗報告（以下簡稱尿液檢驗報告）及臺北市立療養院
    九十一年一月二十一日煙毒尿液檢驗報告書等件附卷可稽。又被告尿液經檢驗亦
    呈嗎啡之陽性反應，有前開之臺灣科技公司九十一年五月二十九日尿液檢驗報告
    一件在卷可憑。被告雖辯稱可能係於九十一年五月七日凌晨三時許，施用第二級
    毒品安非他命時，不慎吸入吸食器內殘留之海洛因云云；惟按海洛因經投與入人
    體後，約百分之八十於二十四小時內自尿中排出，國外則曾有文獻報導注射六毫
    克之海洛因鹽酸鹽，其代謝物嗎啡之平均可檢出時限則約為二十六小時（詳行政
    院衛生署藥物食品檢驗局八十一年九月八日 (81)藥檢壹字第八一一四八八五號
    函）。經查，被告當次係於九十一年五月八日下午五時經警查獲，翌（九）日上
    午十時三十分製作筆錄並確認尿液後送驗，有搜索筆錄、警訊筆錄等件附卷可稽
    （見九十一年度毒偵字第二二四０號卷第八頁、第十一頁），若如被告所辯僅於
    九十一年五月七日凌晨三時許，「誤吸」少量海洛因殘渣云云，斷無在逾二十六
    小時後，仍可自尿液中驗出嗎啡反應之可能，其所辯與安非他命同時吸用云云，
    顯與前開事證有違，不足採信；參以國內非法施用之第一級毒品，以海洛因居多
    ，而海洛因經注入人體後之代謝物為嗎啡，因此海洛因施用者之尿液檢驗係呈嗎
    啡反應，足證被告確於九十一年五月八日下午五時經警查獲前二十六小時內某時
    ，在不詳地點施用第一級毒品海洛因。本件事證明確，被告犯行洵堪認定。
三、核被告所為，係犯毒品危害防制條例第十條第一項、第二項之施用第一、二級毒
    品罪。其施用前持有海洛因、安非他命之低度行為，各為施用之高度行為所吸收
    ，不另論罪。被告先後多次施用安非他命犯行，時間緊接，且犯罪構成要件相同
    ，顯係基於概括犯意反覆為之，應依連續犯之規定論以一罪，並依法加重其刑。
    被告除九十年十二月六日及「九十一年一月四日為警查後採尿回溯九十六小時內
    某時」以外之施用第二級毒品犯行，雖未經檢察官起訴，然經被告供明在卷，並
    與起訴部分具有連續犯之裁判上一罪關係，是為起訴效力所及，依法應併予審判
    。所犯施用第一級毒品及連續施用第二級毒品二罪間，犯意各別，且構成要件互
    異，應予分論併罰。又被告有如事實欄所載之前科執行情形，有本院被告全國前
    案紀錄表及台灣高等法院檢察署刑案紀錄簡覆表附卷可稽，其於受有期徒刑執行
    完畢後五年內再犯本件有期徒刑之上述二罪，均為累犯，應各依法加重（連續施
    用安非他命部分遞加重）其刑。原審本同上之見解，適用毒品危害防制條例第十
    條第一項、第二項，刑法第十一條前段、第五十六條、第四十七條、第五十一條
    第五款，審酌被告前有多次施用毒品犯行，經矯治後仍未積極悔改，素行不良，
    及本件各該施用期間、所生危害，與犯罪後之態度等一切情狀，對其連續施用第
    二級毒品，累犯，處有期徒刑七月；對其施用第一級毒品，累犯，處有期徒刑八
    月。並定應執行有期徒刑一年二月。又以扣案之安非他命殘渣袋及吸食器各一個
    ，雖於被告家中經警查獲，然非其直接持有狀態，並據被告否認為其所有，此外
    復無其他證據足認與前開施用毒品犯行有關，敘明不於本件中諭知沒收。認事用
    法均無不合，量刑亦無不當，被告上訴意旨仍執陳詞，否認有施用第一級毒品海
    洛因之犯行，指摘原判決不當，為無理由，應予駁回。
據上論斷，應依刑事訴訟法第三百六十八條，判決如主文。
本案經檢察官周誠南到庭執行職務
中      華      民      國    九十二    年      四      月    二十九    日
                                臺灣高等法院刑事第二庭
                                    審判長法  官  蔡  長  溪
                                          法  官  林  俊  益
                                          法  官  楊  貴  志
右正本證明與原本無異。
如不服本判決，應於收受送達後十日內向本院提出上訴書狀，其未敘述上訴之理由者
並得於提起上訴後十日內向本院補提理由書（均須按他造當事人之人數附繕本）。
                                          書記官  胡      儀
中      華      民      國    九十二    年      四      月    三十      日
附錄：本案論罪科刑法條全文
毒品危害防制條例第十條
施用第一級毒品者，處六月以上五年以下有期徒刑。
施用第二級毒品者，處三年以下有期徒刑。


司法院資訊處製作；財團法人民間司法改革基金會備份。
